臺灣高等法院臺南分院民事判決
110年度上字第229號
上  訴  人  
即  原  告  吳佩潔  


兼訴訟代理  
人          吳月珠  
上  訴  人  
即  被  告  鄭子文  
            賴美玲  
            鄭煒民  
            胡峮榕  

共      同
訴訟代理人  何永福律師
複代理人    吳奕麟律師
            陳奕璇律師
            陳惠敏律師
上列當事人間請求損害賠償事件，上訴人對於中華民國110年7月
28日臺灣嘉義地方法院第一審判決(109年度重訴字第55號)提起
上訴，本院於111年8月23日言詞辯論終結，判決如下：
    主  文
原判決關於命上訴人鄭子文、賴美玲、鄭煒民、胡峮榕連帶給付
上訴人吳佩潔超過新臺幣四十三萬三千一百二十四元本息部分，
該部分假執行之宣告，暨該訴訟費用部分均廢棄。
上開廢棄部分，上訴人吳佩潔在第一審之訴及假執行之聲請均駁
回。
鄭子文、賴美玲、鄭煒民、胡峮榕其餘上訴駁回。
吳月珠、吳佩潔之上訴駁回。
廢棄部分第一、二審訴訟費用由吳佩潔負擔，第二審訴訟費用關
於吳月珠、吳佩潔上訴部分，由上訴人吳月珠、吳佩潔各自負擔
；關於駁回鄭子文、賴美玲、鄭煒民、胡峮榕上訴部分，由其四
人連帶負擔。
    事實及理由
一、上訴人即原告吳佩潔、吳月珠主張：
  ㈠上訴人即被告鄭子文及賴美玲、鄭煒民及胡峮榕(下合稱鄭子
    文4人)分別係夫妻關係，鄭煒民係鄭子文及賴美玲之子，渠
    等4人前共同居住在嘉義縣○○鄉○○路0段000巷00○0號房屋（
    下稱甲屋）；吳佩潔係吳月珠之胞妹，訴外人蔡紫晴係吳佩
    潔及吳月珠之姪女，蔡紫晴曾與吳佩潔、吳月珠共同居住在
    嘉義縣○○鄉○○路0段000巷00號房屋（下稱乙屋），鄭子文等
    4人與吳佩潔等3人為鄰居，夙有嫌隙。
    ⒈鄭煒民於民國106年5月1日10時許，駕駛車牌號碼000-0000
      號自用小客車（下稱A車）搭載胡峮榕出門；賴美玲於同
      日某時許亦駕駛車牌號碼0000-00號自用小客車(下稱B車
      ）出門，而蔡紫晴則騎乘車牌號碼000-000號普通重型機
      車，搭載吳月珠欲一同前往嘉義縣民雄鄉某處，探望吳月
      珠之女兒，蔡紫晴、吳月珠於同日10時45分許，行經嘉義
      縣○○鄉○○村0鄰○○00號前村裡道路時，因見鄭煒民駕駛A車
      ，將車輛停在該道路上，吳月珠遂持蔡紫晴所有之手機錄
      影。豈料，賴美玲亦駕駛B車到場，見吳月珠以手機錄影
      ，為阻止其繼續錄影，即徒手強取吳月珠手上之手機，且
      將手機丟至○○00之0號草叢内，與吳月珠、蔡紫晴發生拉
      扯，鄭煒民隨後亦自A車下車，與賴美玲共同基於傷害之
      犯意聯絡，一同徒手毆打吳月珠，致吳月珠受有頭部鈍傷
      、前胸壁、右側上臂挫傷、背部挫傷及瘀腫5公分、腦震
      盪等傷害。
    ⒉鄭煒民於106年5月3日10時2分許，自甲屋駕駛A車，搭載胡
      峮榕及其未成年子女出門，甫行至甲屋前，蔡紫晴隨即故
      意駕駛車牌號碼00-0000號自用小客車，發動引擎，自後
      碰撞鄭煒民所駕駛A車，鄭煒民旋撥打電話通知鄭子文，
      告以上情，鄭子文乃手持其所有之工程測量用塔尺1支到
      場，鄭煒民、鄭子文、胡峮榕共同基於傷害之犯意聯絡，
      鄭煒民先以右拳毆打吳佩潔腹部，吳佩潔即與鄭煒民發生
      拉扯，並徒手毆打胡峮榕，胡峮榕便與吳佩潔互相拉扯，
      此際鄭煒民亦走至吳佩潔身後，拉扯吳佩潔頭髮，致使吳
      佩潔、胡峮榕於拉扯中，重心不穩倒地，蔡紫晴見狀，上
      前與鄭煒民發生拉扯，鄭煒民便轉身徒手毆打蔡紫晴在地
      ，鄭子文見胡峮榕與吳佩潔持續在地上拉扯，乃持上開塔
      尺用力揮打在地之吳佩潔，鄭煒民不久亦回頭，徒手毆打
      、並以腳踢在地之吳佩潔，蔡紫晴見狀起身上前，抓住鄭
      子文之塔尺，欲阻止鄭子文繼續攻擊吳佩潔，惟鄭子文仍
      以腳踢在地之吳佩潔，不久蔡紫晴即抓住鄭子文上開塔尺
      跌坐在地，吳月珠發現吳佩潔、蔡紫晴遭毆打，即自乙屋
      步出上前制止，雙方遂暫停肢體衝突，距料吳佩潔自地上
      起身後，隨手撿起上開2車碰撞掉落之車板，擲向鄭子文
      臉部，鄭子文以左手檔開該車板後，再以上開塔尺用力捅
      向吳佩潔腹部，蔡紫晴、吳月珠即上前阻止，此時賴美玲
      亦駕駛B車返回甲屋，見蔡紫晴上前阻止鄭子文，乃與鄭
      子文、鄭煒民、胡峮榕共同基於傷害之接續犯意聯絡，上
      前自蔡紫晴身後，徒手往後用力拉蔡紫晴頭髮，且鄭煒民
      亦自吳佩潔身後，猛踢吳佩潔背部，致使吳佩潔向前撲倒
      在地，而經吳月珠上前阻止賴美玲後，雙方始結束肢體衝
      突，致吳佩潔受有左胸創傷性氣胸、左前臂橈骨幹Caleaz
      zi's氏閉鎖性骨折、頭部外傷腦震盪、上唇挫瘀傷、左側
      膝部擦傷、雙手多處擦挫傷、背部、骨盆多處挫瘀傷、右
      耳膜破裂、腰椎右側橫突閉瑣性骨折等傷害；蔡紫晴受有
      頭部挫傷（左頭皮頂部、枕部挫傷）合併腦震盪、右肩撕
      裂傷（2.7公分缝合6針）及鼻出血、鼻部、左耳廓、左耳
      後、後背部、左眼尾（顳部）、頸部挫傷及皮下瘀血等傷
      害。
　　㈡吳月珠、吳佩潔分別因鄭子文4人之前述共同傷害行為，受
      有損害，因此依侵權行為損害賠償之法律關係請求鄭子文
      4人連帶賠償：
　　　⒈吳月珠受醫療費用新臺幣（下同）9,940元、交通費用共
        970元之損害及長期遭受鄭子文4人暴力、凌虐，導致身
        心嚴重受創、精神徹底崩潰，請求慰撫金200萬元，則
        鄭子文4人應連帶賠償吳月珠201萬0910元本息。(原審
        判命鄭煒民、賴美玲連帶賠償吳月珠10萬2340元，而駁
        回吳月珠其餘請求後，吳月珠僅就敗訴中之慰撫金2萬
        元上訴；鄭煒民、賴美玲則就其敗訴之10萬2340元，全
        部上訴)。
　　　⒉吳佩潔則支出醫療費用3萬2404元、交通費用1萬7240元
        ；因遭鄭子文4人打傷後，左手骨折共開刀2次，目前手
        臂嚴重痿縮，左手經常抽筋、痠痛、無力、完全無法拿
        重物，況且自從氣胸之後，心臟經常出現嚴重痙攣抽痛
        ，已喪失勞動能力60%，其於106年5月3日受到耳部外傷
        造成耳膜破裂及聽力損失(右耳：110分貝），合併頭暈
        及目眩、暈眩、耳鳴，無法再回到原本的工作岡位，其
        勞動能力減損，鄭子文4人應賠償金300萬元。鄭子文4
        人對吳佩潔一家長期施以肢體、言語暴力，吳佩潔經此
        事故更罹患持續性憂鬱症、恐慌症、創傷後壓力症等症
        狀，請求慰撫金500萬元，則鄭子文4人應連帶賠償吳佩
        潔804萬9664元本息(原審判命鄭子文4人連帶賠償吳佩
        潔185萬7395元，而駁回吳佩潔其餘請求後，吳佩潔珠
        敗訴中之慰撫金20萬元上訴；鄭子文4人則就其敗訴部
        分全部上訴)。
 　　㈢聲明：
　　　 ⒈上訴聲明：
　　　　 ⑴原判決駁回吳月珠、吳佩潔後開之訴部分廢棄。
         ⑵上開廢棄部分，鄭煒民與賴美玲應再連帶給付吳月珠
           2萬元，及自民國108年5月4日起至清償日止，按年
           息百分之5計算之利息。
 　　　　⑶鄭子文4人應再連帶給付吳佩潔20萬元，及自民國108
           年5月4日起至清償日止，按年息百分之5計算之利息
           。
       ⒉答辯聲明：鄭子文4人之上訴駁回。　
二、鄭子文4人則抗辯：
　㈠鄭煒民、賴美玲：其對吳月珠主張其於106年5月1日在上開時
    、地共同傷害吳月珠，以刑事庭認定之事實為準。
　㈡就吳佩潔、吳月珠所主張106年5月3日傷害部分：
    ⒈鄭子文4人雖承認於上開時、地，曾對吳佩潔、吳月珠為傷
      害行為。然鄭子文4人係因蔡紫晴於鄭煒民、胡峮榕要開
      車外出時，故意開車衝撞鄭煒民所駕駛乘載2名未成年子
      女之車輛，發生碰撞後，鄭煒民、胡峮榕因驚懼害怕，下
      車與蔡紫晴理論。詎料，吳佩潔從家中走出，不斷以言語
      向鄭煒民、胡峮榕挑釁，吳佩潔甚至伸手拉扯胡峮榕之頭
      髮，兩造因而發生衝突。
    ⒉鄭子文4人，並未持吳佩潔所稱「大型工業用鋁合塔尺」猛
      抽、痛毆吳佩潔。鄭子文雖有持工業測量用塔尺至現場，
      但鄭子文亦未對吳佩潔「猛抽、痛毆」。鄭子文4人之行
      為，並未造成吳佩潔受有重傷，實則，吳佩潔之聽力係屬
      正常，並無渠所稱之「極重度聽損」，縱認吳佩潔受有聽
      力損害，亦非鄭子文等4人所造成。
　㈢聲明：
　　⒈上訴聲明：
　    ⑴原判決不利於鄭子文4人部分廢棄。
      ⑵上廢棄部分，吳月珠、吳佩潔於第一審之訴駁回。　　
　 ⒉答辯聲明：吳佩潔、吳月珠之上訴駁回。
三、兩造不爭執之事實：
  ㈠鄭子文與賴美玲、鄭煒民與胡峮榕分別係夫妻關係，鄭煒民
    為鄭子文及賴美玲之子。鄭子文4人係共同居住於甲屋，而
    吳月珠、吳佩潔姊妹則共同居住於乙屋；兩造為鄰居。
　㈡鄭子文4人因細故曾於106年5月1日、3日對吳月珠、吳佩潔2
    人為傷害行為，經嘉義地方檢察署檢察官以107年度偵字第6
    546號提起公訴，由嘉義地方法院刑事庭於109年6月30日以1
    08年度易字第112號刑事判決：⒈鄭子文犯共同傷害罪，處有
    期徒刑1年；⒉賴美玲犯強制罪(處拘役20日)、共同傷害罪(
    處有期徒刑4月、拘役35日)，拘役部分應執行50日；⒊鄭煒
    民犯共同傷害罪，處有期徒刑4月(得易科罰金)、1年；⒋胡
    峮榕犯共同傷害罪，處拘役50日。嗣因檢察官及鄭子文等4
    人均不服而提起上訴，經本院以109年度上訴字第1193號判
    決上訴駁回，吳佩潔請求檢察官提起第三審上訴，臺灣高等
    檢察署臺南檢察分署檢察官以111年度請上字第18號提起上
    訴，尚未確定。
　 ㈢吳月珠曾於106年5月1日下午13時46分至戴德森醫療財團法
     人嘉義基督教醫院(下稱嘉基醫院)急診，經診斷有：頭部
     鈍傷、前胸壁挫傷、背部挫傷及瘀腫5公分、腦震盪、右側
     上臂挫傷。醫師囑言：宜冰敷及神經外科門診追蹤。
　 ㈣吳佩潔於106年5月3日上午11時49分至衛生福利部嘉義醫院(
     下稱衛福部嘉義醫院)急診，經診斷：左胸創傷性氣胸、左
     前臂橈骨幹Galeazzi's閉鎖性骨折、頭部外傷腦震盪、上
     唇挫瘀傷、左側膝部擦傷、雙手多處擦挫傷、背部、骨盆
     多處挫瘀傷(左肩胛7×2c㎡、右腰10×4c㎡、右臀7×6c㎡)、右
     耳膜破裂、第2、3腰椎右側橫突閉鎖性骨折。
  ㈤吳佩潔於106年5月22日衛福部嘉義醫院接受純音聽力檢查，
     檢查結果顯示：右耳聽力障礙，此外合併眩暈、耳鳴、右
     側耳膜穿孔(原審附民卷第27頁)。另於107年6月經耳鼻喉
     科醫師確認耳膜已自行修復，但右耳聽力仍維持極重度聽
     損(右耳：110分貝)，經門診評估後認為此為不可逆聽損，
     目前仍持續追蹤中。
四、兩造爭執事項：
  ㈠鄭子文4人有無於106年5月3日10時2分許，在甲屋前，共同傷
    害吳佩潔，致吳佩潔受重傷？
  ㈡吳月珠、吳佩潔2人所受損害額為何？可請求之金額為何？
五、本院之判斷：
　㈠吳月珠主張：鄭煒民、賴美玲於106年5月1日，在前揭時地，
    共同基於傷害之犯意聯絡，一同徒手毆打吳月珠，致吳月珠
    受有頭部鈍傷、前胸壁、右側上臂挫傷、背部挫傷及瘀腫5
    公分、腦震盪等傷害等事實，為鄭煒民、賴美玲所不爭執(
    見本院卷第370頁)，自可信為真實。
　㈡鄭子文4人有無於106年5月3日10時2分許，在甲屋前，共同傷
    害吳佩潔，致吳佩潔受重傷？
　  ⒈鄭子文4人於刑事件準備程序及審理時均坦承有傷害吳佩潔
      （見刑事一審卷一第134頁、136頁、138頁、174頁、刑事
      一審卷二第226頁、255頁；本院刑事卷三第143頁、213頁
      )，並經蔡紫晴、吳月珠、吳佩潔於檢察事務官詢問時證
      述綦詳（見交查1卷第47-48頁；交查1990卷第12頁），復
      有扣押物發還代保管單、扣押筆錄、扣押物品目錄表、衛
      生福利部嘉義醫院（下稱嘉義醫院）107年5月14日嘉醫歷
      字第1070000473號函、107年10月11日嘉醫歷字第1070001
      336號函、107年11月20日嘉醫歷字第1070001473號函、10
      9年6月8日嘉醫歷字第1091001900號函、全民健康保險重
      大傷病核定審查通知書、嘉義基督教醫院診斷證明書、精
      神科心理衡鑑轉介及報告單、監視器畫面說明、勘驗筆錄
      、通話明細報表、原審勘驗筆錄、嘉義醫院診斷證明書、
      告訴人吳佩潔受傷照片、監視器翻拍照片68張、照片5張
      、光碟4片存卷可考（見他字卷第61-65頁；交查1卷第49-
      57、61-75頁；交查866卷第45-57、117-133頁；交查1990
      卷第19-29、33-35、41-49、53、57-68、93頁；刑事一審
      卷一第119-126、203、207、273-275、300、305-335頁、
      刑事一審卷二第90、165、169-178頁）。
　　⒉吳佩潔受有左胸創傷性氣胸、左前臂橈骨幹Caleazzi's氏
      閉鎖性骨折、頭部外傷腦震盪、上唇挫瘀傷、左側膝部擦
      傷、雙手多處擦挫傷、背部、骨盆多處挫瘀傷（左肩胛7×
      2公分、右腰10×4公分、右臀7×6公分）、右耳膜破裂、腰
      椎右側橫突閉鎖性骨折等傷害，有診斷證明書可證（原審
      附民卷第7號卷第23-29頁）。是吳佩潔其於前揭時地受鄭
      子文4人共同毆打，而受有前述傷害，應屬真實。
　　⒊吳佩潔雖主張其右耳於106年5月受到外傷，造成耳膜破裂
      、聽力受損，且於107年6月間，經醫師確認耳膜已自行修
      復，但右耳聽力仍維持極重度聽損（右耳：110分貝），
      此為不可逆之聽損，故其已達重傷害之程度等語，並提出
      嘉義醫院108年3月14日診斷證明書1份為證（見原審附民
      卷第41頁）。惟查：
      ⑴吳佩潔於106年5月3日遭鄭子文4人毆打，導致其右耳膜
        破裂乙節，雖有嘉義醫院106年5月10日之診斷證明書1
        份存卷可佐（見刑事他字卷第61頁），但耳膜已自行修
        復，已如前述，而其右耳聽力是否仍維持極重度聽損（
        右耳：110分貝），此為不可逆之聽損等情，經刑事一
        審向嘉義醫院函詢：吳佩潔受有右耳膜破裂、極重度聽
        損（右耳：110分貝）之傷害，是否已達重傷害之程度
        乙情，經該院函覆稱：經門診聽力檢查《純音聽力檢查》
        ，右耳極重度聽損（110分貝），有該院109年6月8日嘉
        醫歷字第1091001900號函1份附卷足憑（見刑事一審卷
        二第195頁）。
　    ⑵惟本院刑事庭依鄭子文等4人之聲請，委請臺中榮民總醫
        院鑑定吳佩潔之右耳聽力是否已達重傷害之程度，經該
        院以腦波聽力檢查方式對吳佩潔進行鑑定，鑑定結果為
        ：「右側50分貝，左側30分貝」乙情，有該院110年9月
        27日中榮醫企字第1104203145號函及所附之鑑定書在卷
        可按（見本院刑事卷二第109-111頁）。嗣經本院刑事
        庭再請臺中榮民總醫院說明何謂「純音聽力檢查」、「
        腦波聽力檢查」？兩者有何不同？何者準確性較高？吳
        佩潔之右耳聽力是否已達重傷害之程度？經該院函覆稱
        ：「純音聽力檢查為給予純音於不同頻率下測得受檢者
        所能聽見之最小音量，較主觀；腦波聽力檢查為在病人
        頭部貼上電極傳導線，測聽覺訊號在聽神經的傳導，較
        客觀。腦波聽力檢查準確性較高。」、「根據教科書Sc
        ott-Brown's  Otorhino  laryngology  andHeadamdNe
        ck  Surgery，8th Edition第51章内容指出輕度聽損為
        21-40dB，中度聽損為41-70dB，重度聽損為71-95dB。
        另30dB約為輕聲講話的音量，50dB約為一般講話的音量
        。」、「㈠右側50分貝表示右側聲音至少可聽到50分貝
        ，左側同理。㈡聽力檢查結果未達到殘障之標準。」等
        情，有臺中榮民總醫院110年10月28日醫企字第1104203
        556號函、110年11月2日中榮醫企字第1104203622號函
        及所附補充鑑定書、第二次補充鑑定書暨相關資料可參
        （見本院刑事卷二第195、197-217頁）。
　　　⑶衡諸上開說明，嘉義醫院係以「純音聽力檢查」對吳佩
        潔進行鑑定，臺中榮民總醫院則係以「腦波聽力檢查」
        對吳佩潔進行鑑定， 而「腦波聽力檢查」較「純音聽
        力檢查」之準確性為高。是本院認本件應以臺中榮民總
        醫院之鑑定結果較為可採，亦即，吳佩潔右耳所受傷害
        ，尚未達重傷害之程度，聽力檢查結果未達到殘障之標
        準。
　　　⒋吳佩潔所患之創傷後壓力症候群、憂鬱、焦慮症狀，與
        被毆打無關：
　　   ⑴依嘉基醫院109年10月6日戴德森字第1090900192號函所
         載（本院卷第307頁）：「病人吳佩潔院函詢所指之疾
         病，其成因本即眾多且複雜，當須謹慎判斷。然病人
         吳佩潔前於本院精神科就診之主治醫師賴建翰醫師業
         已離職，且病人自民國106年7月28日起即未曾在本院
         精神科門診就診，故病人之病況現況為何，難以察知
         ，是以本院實無法逕單憑病歷資料遽以判斷該疾病之
         因果關係」等語。另依松德精神科診所109年10月23日
         00000000號函所載（原審卷第321頁）：「根據民國10
         6年7月7日的心理衡鑑報告，結論為『憂鬱與焦慮症狀
         可能為 PTSD症狀之表現』，因此診斷應為PTSD(創傷後
         壓力症候群），然而是否因106年5月3日暴力事件（患
         者自述) 所導致其創傷後壓力症候群之症狀，需有更
         直接之證據佐證，例如刑事報案記錄，錄影記錄，驗
         傷單及加護病房住院記錄等等資料，因此是否因106年
         5月3日遭毆打受傷所致，需有更多的證據證明其直接
         之因果關係。目前只能判定創傷後壓力症候群可能與
         重大壓力事件（像是106年5月3日暴力事件受傷）有關
         聯性，但其直接之因果關係仍無法單靠目前之資料判
         定」等語。是依上開二函件，並無法確認原告吳佩潔
         之創傷後壓力症候群、憂鬱、焦慮症狀，與被毆打有
         關。
　　   ⑵吳佩潔於104年10月6日即因憂鬱、焦慮症狀、失眠而在
         嘉基醫院就診，此有診斷證明書可證（原審卷第347頁
         ）。吳佩潔在另案即原審106年度訴字第701號損害賠
         償事件，亦主張其104年9月29日遭人毆打而患有憂鬱
         、焦慮症狀、失眠症狀，此有書狀可證（原審卷第349
         -353頁）。可見吳佩潔於104年9月間即患有憂鬱、焦
         慮症狀、失眠症狀。
    　 ⑶據上所陳，無法認定吳佩潔所患之創傷後壓力症候群、
         憂鬱、焦慮症狀，係因106年5月3日遭受毆打所致。
　　㈢吳月珠、吳佩潔2人所受損害額為何？可請求之金額為何？
　　　⒈按因故意或過失，不法侵害他人之權利者，負損害賠償
        責任（民法第184條第1項前段）；數人共同不法侵害他
        人之權利者，連帶負損害賠償責任（民法第185條第1項
        前段）﹔不法侵害他人之身體、健康、名譽、自由、信
        用、隱私、貞操，或不法侵害其他人格法益而情節重大
        者，被害人雖非財產上之損害，亦得請求賠償相當之金
        額（民法第195條第1項前段）。依前揭規定，吳月珠請
        求鄭煒民、賴美玲連帶賠償；吳佩潔請求鄭子文4人連
        帶賠償，自屬有據。茲就吳月珠、吳佩潔請求項目與金
        额分述如下：
　　　⒉吳月珠部分：
  　　　⑴醫療費用：吳月珠於附表二之支付，有收據可證（原
          審附民卷第121-125頁）。其中編號1、2為鄭煒民、
          賴美玲所承認（原審卷第76頁），此部分應准許。編
          號5部分，吳月珠是在案發後106年5月3日21時許至嘉
          義醫院急診此部分與傷害有關之醫療，鄭煒民、賴美
          玲於本院不再爭執，自應予准許，故合計附表二編號
          1、2、5號，吳月珠之醫療費共支付1,370元（570＋35
          0＋450），應予准許。(其餘部分，經原判決駁回，吳
          月珠未上訴，不再審究)。
　　　　⑵交通費用：吳月珠住所至嘉基醫院(住址：嘉義市○○路
          000號）之單趟計程車資為190元，來回為380元；至
          嘉義醫院（住址：嘉義市○區○○路000號）之單趟計程
          車資為295元，來回為590元。以上有台灣大車隊車資
          查詢表可證（見原審附民卷第97、99頁）。而吳月珠
          居住在民雄鄉，至嘉義市之公車本不普及，是其以計
          程車資請求交通費，應無不可。故吳月珠請求車資共
          970元（590＋380），應予准許。
        ⑶慰撫金:按慰撫金之多寡，應斟酌雙方之身分、地位、
          資力與加害之程度，及其他各種情形核定相當之數額
          ，該金額是否相當，自應依實際加害情形與請求人所
          受之痛苦及雙方之身分、地位、經濟狀況等關係決定
          之。查，鄭煒民、賴美玲毆打吳月珠成傷，自係對吳
          月珠之身體、健康法益造成侵害，且情節重大。從而
          吳月珠依上開規定請求精神慰撫金賠償，自應准許。
          又吳月珠係00年出生，國中畢業，做工每月薪水2萬
          多元，有一個不動產，幾十萬元的存款。賴美玲為00
          年出生，高職畢業，家管，無收入，無財產。鄭煒民
          為00年出生，二技畢業，做工薪水每月3萬多，無財
          產。以上為兩造所陳明，且互不爭執（見原審卷第66
          頁）。參酌兩造上述之身分、地位、經濟能力，以及
          吳月珠所受之傷害等情，認吳月珠請求之精神慰撫金
          以10萬元為適當，應予准許。吳月珠逾此範圍之請求
          (即再給付2萬元)，為無理由，不應准許。
  　　　⑷綜上，吳月珠因被毆打之受損為額為10萬2340元（137
          0＋970＋10萬），吳月珠逾此部分之請求，應屬有據。
　　　⒊吳佩潔部分：　　
      　⑴醫療费用：
　　　  ①吳佩潔於附表一之支付，有收據可證證（原審附民  
          卷第7號卷第53-95頁）。鄭子文4人自認部分亦如附
          表一所示（原審卷第76頁）。至於編號1、2、4、8-1
          4、17、19-23、26-35、38、39、41係自看診骨科或
          耳鼻喉科，本院認此為吳佩潔受傷害所必要之醫療支
          出，合計為1萬6014元，應予准許(其餘部分，經原判
          決駁回，吳佩潔未上訴，不再審究)。
 　　　⑵交通費用：
　　　　 上開醫療必要支出，吳佩潔住所至嘉義醫院（住址：
         嘉義市○區○○路000號）之單趟計程車資為295元，來回
         為590元。以上有台灣大車隊車資查詢表可證（原審附
         民卷第97、99頁）。又吳佩潔上開醫療必要支出，其
         中至嘉義醫院就診有編號1、2、4、8、9、10、11、12
         、13、14、17、19、20、21、22、23、26、27、28、2
         9、30、31、32、33、34、35、38、39、41共計29次，
         以此計算吳佩潔因就醫之車資為1萬7110元（590×29）
         。
       ⑶勞動能力減損：
　     　吳佩潔主張：其遭鄭子文4人打傷後，左手骨折共開刀
         2次，右耳聽力仍維持極重度聽損(右耳：110分貝），
         依民法第193第1項之規定，請求鄭子文4人賠償其勞動
         力減損之損失，計132萬4271元(逾此金額之請求，經
         原判決駁回，吳佩潔未上訴）。然如前所述，吳佩潔
         右耳所受傷害，尚未達重傷害之程度，聽力檢查結果
         未達到殘障之標準。是其主張勞動能力減損，即屬無
         據，此部分之請求，為無理由，不應准許。
       ⑷慰撫金：吳佩潔係00年次，大專畢業，和朋友合開花店
         ，現在因為有疫情的關係，沒有賺錢，所以現在是沒
         有盈餘，沒有財產。鄭子文係00年出生，國中畢業，
         做工，薪水每月三萬多，有一部汽車。胡峮榕係00年
         出生，大學畢業，家管，沒有收入，沒有財產。而鄭
         煒民、賴美玲之所得、財產資料，有如前述。以上為
         兩造所陳明（見原審卷第66、428頁）。本院參酌兩造
         上述之身分、地位、經濟能力，及吳佩潔遭鄭子文4人
         歐打，受有胸創傷性氣胸、左前臂橈骨幹Caleazzi's
         氏閉鎖性骨折、頭部外傷腦震盪、上唇挫瘀傷、左側
         膝部擦傷、雙手多處擦挫傷、背部、骨盆多處挫瘀傷
         （左肩胛7×2公分、右腰10×4公分、右臀7×6公分）、
         右耳膜破裂、腰椎右側橫突閉鎖性骨折等傷害，其傷
         勢嚴重，鄭子文4人未與吳佩潔和解等情，認吳佩潔請
         求之精神慰撫金以40萬元為適當，逾此之請求為無理
         由，應予駁回。
　     ⑸綜上合計，吳佩潔因傷之受損為額為43萬3124元（16,0
         14＋17,110＋400,000=433,124）。
六、綜上所述，吳月珠、吳佩潔本於侵權行為之法律關係，吳月
    珠請求鄭煒民、賴美玲連帶給付10萬2340元；吳佩潔請求鄭
    子文4人連帶給付43萬3124元；及均自起訴狀繕本送達予鄭
    子文4人之翌日即108年5月4日（有送達証書在卷可稽，見原
    審附民卷第127-135頁）至清償日止，按年息5%計算之利息
    ，即屬正當，應予准許。吳佩潔逾此範圍之請求為無理由，
    應予駁回。原審就上開准許部分，判命鄭煒民、賴美玲2人
    ，鄭子文4人連帶給付，並依兩造之陳明酌定相當之擔保金
    額，為准、免假執行之宣告，核無不合。鄭子文4人上訴意
    旨指摘原審關於此部分之判決為不當，而聲明廢棄，為無理
    由，應予駁回。至原判決逾此部分為鄭子文4人敗訴之判決
    ，即有未洽，鄭子文4人就此部分指摘原判決為不當，求為
    廢棄改判，為有理由，應由本院將此部分不當之判決廢棄，
    改判如主文第二項所示。又原審駁回吳月珠、吳佩潔其餘請
    求部分（即吳月珠2萬元、吳佩潔20萬元本息），及該部分
    假執行之聲請，核無不合，吳月珠、吳佩潔上訴意旨指摘原
    判決此部分不當，非有理由，應予駁回。
七、本件事證已臻明確，兩造其餘主張陳述及所提之證據，經審
    酌結果與本院前揭判斷不生影響，均毋庸再予審酌，附此敘
    明。
八、據上論結，吳月珠、吳佩潔上訴為無理由，鄭子文4人上訴
    為一部有理由，一部無理由，依民事訴訟法第449條第1項、
    第450條、第79條、第85條第2項，判決如主文。
中　　華　　民　　國　　111 　年　　9 　　月　　13　　日

                  民事第二庭    審判長法　官  吳上康

　　　　　　　　　　　      　　　　　法　官  黃義成

　　　　　　　　　　　      　　　　　法　官  李素靖
上為正本係照原本作成。
上訴人即原告吳佩潔如不服本判決，應於收受送達後20日內向本
院提出上訴書狀，其未表明上訴理由者，應於提出上訴後20日內
向本院補提出理由書狀（均須按他造當事人之人數附繕本），上
訴時應提出委任律師或具有律師資格之人之委任狀；委任有律師
資格者，另應附具律師資格證書及釋明委任人與受任人有民事訴
訟法第466條之1第1項但書或第2項（詳附註）所定關係之釋明文
書影本。如委任律師提起上訴者，應一併繳納上訴審裁判費。
上訴人即原告吳月珠、上訴人即被告不得上訴。  　　　　　　
中　　華　　民　　國　　111 　年　　9 　　月　　13　　日

                                      書記官  高曉涵
【附註】
民事訴訟法第466條之1：
⑴對於第二審判決上訴，上訴人應委任律師為訴訟代理人。但上
  訴人或其法定代理人具有律師資格者，不在此限。
⑵上訴人之配偶、三親等內之血親、二親等內之姻親，或上訴人
  為法人、中央或地方機關時，其所屬專任人員具有律師資格並
  經法院認為適當者，亦得為第三審訴訟代理人。
民事訴訟法第466條之2第1項：
上訴人無資力委任訴訟代理人者，得依訴訟救助之規定，聲請第
三審法院為之選任律師為其訴訟代理人。 

【附表1】：吳佩潔部分
編號 日期 醫療院所 金額(元) 被告意見 被告承認金額(元)  ⒈ 106.05.10 嘉義醫院急診 150元 此部分係急診外科，但時間點與兩造發生衝突已有1星期，故與本件無關。 ：0  ⒉ 106.05.16 嘉義醫院神經外科 160元 無意見 ⍌：160元  ⒊ 106.06.14 嘉義基督教醫院精神科 700元 此部分係精神科，與本件無關 ：0  ⒋ 106.05.10 嘉義醫院骨科 7780元 無意見 ⍌：7780元  ⒌ 106.05.16 關東蔘藥行 4000元 與本件無關，且非必要費用 ：0  ⒍ 106.05.23 關東蔘藥行 4000元 與本件無關，且非必要費用 ：0  ⒎ 106.06.01 關東蔘藥行 4000元 與本件無關，且非必要費用 ：0  ⒏ 106.05.16 嘉義醫院骨科 270元 無意見 ⍌：270元  ⒐ 106.05.22 嘉義醫院耳鼻喉科 380元 此部分係耳鼻喉科，與本件無關 ：0  ⒑ 106.05.23 嘉義醫院骨科 150元 看不出係何項費用、無法證明為必要費用 ：0  ⒒ 106.05.23 嘉義醫院骨科 100元 看不出係何項費用、無法證明為必要費用 ：0  ⒓ 106.05.23 嘉義醫院骨科 160元 無意見 ⍌：160(誤繕80)  ⒔ 106.06.06 嘉義醫院骨科 370元 無意見 ⍌：370元  ⒕ 106.06.20 嘉義醫院骨科 573元 「其他自付費用項目」300元項目不明，無法證明為必要費用 ⍌：273元  ⒖ 106.07.07 嘉義基督教醫院精神科 440元 此部分係精神科，與本件無關 ：0  ⒗ 106.07.14 嘉義基督教醫院精神科 690元 此部分係精神科，與本件無關 ：0  ⒘ 106.07.18 嘉義醫院骨科 432元 無意見 ⍌：432元  ⒙ 106.07.28 嘉義基督教醫院精神科 620元 此部分係精神科，與本件無關 ：0  ⒚ 106.08.21 嘉義醫院骨科 210元 係精神科，與本件無關 ：0  ⒛ 106.09.18 嘉義醫院骨科 350元 此部分為衛材費，但項目不明，無法證明係必要費用 ：0   106.10.16 嘉義醫院骨科 210元 此部分為衛材費，但項目不明，無法證明係必要費用 ：0   106.11.20 嘉義醫院骨科 210元 此部分為衛材費，但項目不明，無法證明係必要費用 ：0   107.01.08 嘉義醫院骨科 210元 此部分為衛材費，但項目不明，無法證明係必要費用 ：0   107.02.01 嘉義基督教醫院科別非醫療 200元 項目不明，無法證明係與本件有關之必要費用 ：0   107.02.01 嘉義基督教醫院科別非醫療 270元 項目不明，無法證明係與本件有關之必要費用 ：0   107.02.12 嘉義醫院骨科 210元 此部分為衛材費，但項目不明，無法證明係必要費用 ：0   107.03.05 嘉義醫院骨科 83元 無意見 ⍌：83元   107.03.08 嘉義醫院骨科 431元 無意見 ⍌：431元   107.03.16 嘉義醫院骨科 397元 其中，「其他自付費用項目」200元，看不出係何項目，無法證明與本件有關 ⍌：197元   107.04.17 嘉義醫院骨科 267元 無意見 ⍌：267元   107.06.04 嘉義醫院耳鼻喉科 160元 此部分係耳鼻喉科，與本件無關 ：0   107.06.04 嘉義醫院骨科 263元 此部分為自費藥品及衛材，並無品項名稱，無法看出為本件必要費用 ：0   107.06.25 嘉義醫院耳鼻喉科 370元 此部分係爾鼻喉科，與本件無關。其中/其他自付費用項目」150元，看不出係何項目，無法證明與本件有關 ：0   107.07.30 嘉義醫院骨科 589元 無意見 ⍌：589元   107.10.22 嘉義醫院骨科 749元 其中，「其他自付費用項目」300元，亦看不出係何項目，無法證明與本件有關 ⍌：449元   107.11.05 嘉義醫院身心醫學科 330元 此係身心醫學科，與本件無關其中，「其他自付費用項目」150元，亦看不出係何項目，無法證明與本件有關 ：0   107.11.12 嘉義醫院身心醫學科 440元 此係身心醫學科，與本件無關其中，「其他自付費用項目」200元，亦看不出係何項目，無法證明與本件有關 ：0   108.01.07 嘉義醫院耳鼻喉科 240元 此部分係身心醫學科，與本件無關 ：0   108.01.24 嘉義醫院耳鼻喉科 80元 此部分係耳鼻喉科，與本件無關 ：0   108.01.24 嘉義醫院身心醫學科 700元 此部分係身心醫學科，與本件無關 ：0   108.03.14 嘉義醫院耳鼻喉科 460元 此係耳鼻喉科，與本件無關其中，「其他自付費用項目」300元，亦看不出係何項目，無法證明與本件有關 ：0   合          計   3萬2404元  1萬1461元(誤為1萬1381元) 

　　　　　　　　　　　　　　　　　　　　　　　　　　　　　　　　　　　　　　
　　　　　　　　　　　　　　　　　
【附表2】：吳月珠部分
編號 日期 醫療院所 金額 被告意見 被告承認金額(元)  ⒈ 106.05.01 嘉義基督教醫院一般急診 570元 無意見 ⍌：570元  ⒉ 106.05.01 嘉義基督教醫院一般急診 350元 無意見(此部分實收金額係350元，並非920元，原告此部分有所誤解) ⍌：350元  ⒊ 106.05.15 關東蔘藥行 4000元 此部分與本件無關，且非必要費用 ：0  ⒋ 106.05.28 關東蔘藥行 4000元 此部分與本件無關，且非必要費用 ：0  ⒌ 106.05.03 嘉義醫院急診 450元 兩造發生衝突係在上午時段，但原告是在晚上才至嘉義醫院急診，故此部分與本件無關，且非必要費用 ：0 合計 ☆9590元【編號1-5：應係9370元】 (原告請求9940元係誤將106年5月1日2張收據分開計算)    920元